臺灣高雄地方法院刑事判決　　　　　　　　　　　　九十二年度重訴字第一一五號
　　公　訴　人　臺灣高雄地方法院檢察署檢察官
　　被　　　告　甲○○
　　選任辯護人　曾慶雲
右列被告因毒品危害防制條例案件，經檢察官提起公訴（九十二年度偵字第一五三六
四號、一六一○二號），本院判決如左：
    主  文
甲○○共同運輸第一級毒品，未遂，累犯，處有期徒刑拾年，褫奪公權伍年。扣案之
第一級毒品海洛因壹批（共計肆佰貳拾貳包，合計淨重貳萬陸仟伍佰零玖點玖伍公克
、包裝重壹仟肆佰玖拾捌點壹貳公克，純度百分之七十六．七五，純質淨重貳萬零參
佰肆拾陸點參玖公克）沒收銷燬之；黑色塑膠袋捌只、大型旅行袋參只，均沒收。
    事  實
一、甲○○曾於民國八十八年間，因違反動產擔保交易法案件，經法院判處有期徒刑
    五月確定，自八十八年三月十日入監執行，甫於八十八年十月八日執行完畢，仍
    不知警惕。其與顏政雄（另由檢察官偵查中）係乾兄妹之關係，緣顏政雄於九十
    二年七月中旬，自大陸雲南地區走私第一級毒品海洛因一批（共四百二十二包，
    合計淨重二六五○九、九五公克、包裝重一四九八‧一二公克，純度百分之七十
    六．七五，純質淨重二○三四六‧三九公克）成功進入台灣後，先以黑色塑膠袋
    分裝成八袋，再分別裝入三個大旅行袋，並藏放於高雄縣茄萣鄉○○街八十五號
    空宅內。同年七月二十日晚間，顏政雄透過某「陳姓」真實姓名不詳之成年男子
    以電話與甲○○取得聯繫後，甲○○乃與顏政雄及前開「陳姓」男子基於共同運
    輸第一級毒品海洛因之犯意聯絡，由甲○○替顏政雄運送第一級毒品交予不詳姓
    名之人。嗣於同年月二十一日下午二時三十五分許，甲○○依顏政雄之要求，並
    由「陳姓」男子在茄萣鄉興達港附近停車場，以電話指示地點及引領後，前往上
    開空宅內取出其中一個黑色塑膠袋（內有圓筒狀海洛因五袋，共重約三．六公斤
    ），準備將之運往離該空宅二個街口（約數十公尺遠）外附近空地之廢棄水族箱
    旁放置，以便等待買主前來取貨。甲○○於步出上開空宅，並將裝有第一級毒品
    海洛因之黑色塑膠袋放置在其所騎乘之機車踏板上，尚未起運，正欲發動機車引
    擎離開空宅之際，經法務部調查局會同高雄市政府警察局刑警大隊、海巡署台中
    機動查緝隊等單位所組成之專案小組人員當場查獲，並扣得黑色塑膠袋一個（內
    有圓筒狀海洛因五袋，共重約三．六公斤），嗣並循線於上開空宅二樓之廚櫃內
    起獲裝有海洛因之旅行袋三個、黑色塑膠袋七只（內有圓筒狀海洛因三十三袋，
    共重約二十二．九公斤），合計共扣得第一級毒品海洛因一批（共四百二十二包
    ，合計淨重二六五○九、九五公克、包裝重一四九八‧一二公克，純度百分之七
    十六．七五，純質淨重二○三四六‧三九公克）。
二、案經法務部調查局台中縣調查站及高雄市政府警察局移送台灣高雄地方法院檢察
    署檢察官偵查起訴。
    理  由
一、訊據被告甲○○固坦承顏正雄透過某「陳姓」不詳姓名之成年男子，要她於前揭
    時、地前往高雄縣茄萣鄉○○街八五號空宅內，取出一黑色塑膠袋，並拿到距空
    宅二街口外之廢棄水族箱旁放置之事實不諱，惟矢口否認有何運輸第一級毒品海
    洛因之犯行，辯稱：伊不知道顏正雄要她運送的是毒品，因為顏正雄有恩於她，
    始答應幫忙代為運送上開物品云云。經查：右揭犯罪事實業據證人即查獲本案之
    調查局人員丙○○於本院審理時證述：該局追蹤顏正雄已一年多了，因透過電話
    監聽，得悉（九十二年）六月間有一批毒品會運到台灣，但時間、地點尚未確定
    ，嗣經由電話及跟監過濾可疑人士後，再鎖定被告等人；案發當天由台南一路跟
    監被告到現場埋伏，原先不知道被告是去取貨，因發覺被告行為可疑，始採取逮
    捕行動，發現被告攜帶的是毒品，經檢察官到場並徵得被告之同意後，再進入屋
    內搜索，而在上開空屋二樓之廚櫃內，發現本件扣案之其他毒品等情甚詳。核與
    被告於本院九十二年十一月十七日訊問時自承：「顏政雄是我乾哥哥，案發前二
    、三天，顏政雄的親弟弟打電話給我，問我能不能下來臺南一趟，他說顏政雄有
    事找我，因為當時我的電話換了，顏政雄找不到我，才透過他弟弟找我。我到臺
    南之後顏政雄的弟弟就帶我去找『陳姓』男子，在臺南永康見面。見面後，顏政
    雄的弟弟就離開了，那名陳姓男子說顏政雄有事找我，接著他就打電話和顏政雄
    聯絡，再把電話交給我，由我和顏政雄通電話，顏政雄問我二十一日有沒有空幫
    他去拿東西，詳細情形，陳姓男子會跟我說，我就答應他了。通完電話後，陳姓
    男子就拿一張ＳＩＭ卡及一個鑰匙給我，叫我二十一日到茄萣那邊等他。二十一
    日中午，他撥電話給我，叫我過去茄萣魚市場旁的停車場等他，我到的時候他已
    經在那邊等我了，之後他就指引我到一戶民宅拿東西，他說開門進去後在一樓樓
    梯下有一包黑色垃圾袋，要我拿到離該民宅約二個路口的一處廢棄的水族箱，丟
    在那附近。我依照他的指示去拿，走到該民宅的入口，警察就來了」之情節一致
    。另扣案之上開物品（共四百二十二包，合計淨重二六五○九‧九五公克，包裝
    重一四九八‧一二公克，純度百分之七十六．七五，純質淨重二○三四六‧三九
    公克），經送請法務部調查局鑑定結果，確係第一級毒品海洛因，並有法務部調
    查局九十二年八月二十六日調科壹字第二二○○一五七五七號鑑定通知書一份在
    卷可稽。被告固執前揭情詞辯解，惟查：
    (一)被告與顏正雄互以乾兄妹相稱，業據被告自承在卷（見前述）；且被告亦供稱
      ：「顏正雄很照顧我，我女兒也在他家讓他家人照顧」等語（見本院九十二年
      十一月十七日訊問筆錄），顯見被告與顏正雄關係極為密切。
    (二)被告又供稱：案發當天中午，在高雄興達港與該「陳姓」男子碰面，騎機車自
  興達港到案發現場只需五分鐘，且陳姓男子還帶被告到該空屋附近，指示被告
      正確位置後才離開；嗣後被告並且在屋內等侯「陳姓」男子的電話指示，達半
      小時之久等語（見本院九十三年三月十一日第頁、第頁至頁筆錄）。若
      顏正雄要被告代為運送之物係合法之物品，何需大費周章透過「陳姓」男子代
      為傳話，甚至該「陳姓」男子已親自來到放置物品之現場附近，卻仍不親自運
      送，還需假被告之手。而被告對於如此違反常理之舉，竟然毫不懷疑。如謂被
      告不知所運送之物品為違法，熟能置信。
    (三)另被告於調查局接受偵訊時已不諱言：「之前我知道顏政雄在雲南邊境一帶活
      動，從事購買海洛因毒品生意，這批遭貴局查扣之海洛因是顏政雄走私進來的
      」（見九十二年七月二十一日調查局筆錄第６頁）。雖被告事後於本院審理時
      辯稱：於調查局偵訊時，並未作上開陳述，而辯護人亦表示，被告於調查局接
      受偵訊時，可能受到不正當之訊問（見本院九十三年一月二日第３頁筆錄）。
      惟經本院於九十三年三月十一日審理時當庭勘驗調查局之偵訊錄影帶結果，雖
      卷附之偵訊錄影帶因錄音設備不良，導致錄音效果不佳，惟該錄影帶之畫質則
      相當清晰，偵訊過程中，偵查員有問被告是否選任辯護人，並給被告撥打行動
      電話；且偵訊過程平和，被告可以任意抽菸，並無強暴、脅迫之情況；於錄影
      帶顯示之十八時五十分至十九時左右，被告並在偵訊室用餐；且偵訊室內經常
      保持四位以上之偵查員，並有一至二位女性偵查員在場等情，有本院勘驗筆錄
      在卷可參。足以證明，被告於調查局接受偵訊時，並無遭到不當訊問之情事，
      所為供述，應係出於任意性之自白，自有證據能力。再參以被告事後於偵訊及
      本院審理時亦均供稱：「我知道顏某之毒品都從雲南過來的，他都在那邊活動
      」「他之前用漁船走私進來」（九十二年七月二十二日偵訊筆錄）；「我只知
      道他有用漁船走私毒品，但有幾次我不知道」（九十二年八月七日偵訊筆錄）
      ；「我只知道他有從雲南走私毒品到台灣來」（本院九十二年十一月十七日第
      ４頁筆錄）等語，顯見被告對於顏正雄走私及販賣毒品之事實知之甚詳。再參
      照本次顏正雄透過「陳姓」男子傳話，以如此秘密且違背常態之方式代為運送
      物品，則被告辯稱不知所代為運送之物為毒品，顯不足為採。
    (四)況且，被告為警查獲時所攜帶之毒品，僅係由一黑色塑膠袋包裝，並未加以任
      何彌封，此有查獲時之照片在卷可證。被告自承在空屋內等待陳姓男子進一步
      電話指示之時間長達半小時，被告豈有不懷疑而開啟查看之理。綜上事證可知
      ，被告辯稱不知所運送之物品係第一級毒品海洛因一情，殊難採憑，其確有運
      送第一級毒品海洛因之故意，至為灼然。
    (五)綜上所述，被告辯稱不知所運輸之物品係第一級毒品海洛因，與事實不符，不
      足採信。此外，復有前開扣案之海洛因一批，黑色塑膠袋八只、大型旅行袋三
      只、現場照片共八張等在卷可資佐證，本件事證明確，被告犯行堪以認定。
二、按毒品危害防制條例第四條第一、二、三項所稱之運輸第一、二、三級毒品罪，
    係以明知為第一、二、三級毒品仍予運輸為成立要件，而上開罪名既遂、未遂之
    區別，則應以該毒品是否起運為準，並非以運抵目的地為完成犯罪之要件，至於
    起運後至完成犯罪目的間之運輸行為，並非犯罪完成後之行為（最高法院九十二
    年度台上字第三二五七號、第三○九六號判決參照）。經查，本件被告係於甫將
    受託運輸之毒品放置於上開空屋騎樓，伊所騎乘之機車腳踏板上，尚未離開之際
    即為警查獲，業據被告於本院審理時陳明在卷（見本院九十三年三月十一日第
    頁筆錄）。至於證人即查獲本案之調查局人員丙○○於本院審理時固證稱：被告
    係騎乘機車到馬路上之後，始遭逮捕等語（見本院同日第９頁筆錄）。惟查：被
    告於調查局接受偵訊時，偵訊人員曾問及被告：「九十二年七月二十一日十四時
    三十五分，你（指被告）自高雄縣茄萣鄉○○街八十五號民宅攜帶一黑色塑膠出
    來時，本專案小組以現行犯逮捕你‧‧‧」等語，再參照卷附查獲之現場照片（
    附於警訊卷第１０頁），被告所騎乘之機車及扣案之黑色塑膠袋，均停放在該空宅
    之騎樓。況且，倘被告已騎乘機車離開空宅騎樓，在場埋伏之員警能否順利將被
    告逮捕，亦非無疑。顯見被告遭逮捕時，尚未騎乘機車離開現場。此部分之情節
    ，應以被告之供述較為可信。則本件被告既係於尚未起運之際即遭警逮捕，揆諸
    前揭之說明，其運輸之行為應屬未遂之階段，附此敘明。
三、核被告甲○○所為，係犯毒品危害防制條例第四條第六項、第一項之運輸第一級
    毒品未遂罪。公訴人認被告已經起運而係運輸第一級毒品既遂，尚有未洽。被告
    就本件運輸毒品之犯行，與顏正雄及某「陳姓」不詳姓名之成年男子間，具有犯
    意聯絡及行為分擔，為共同正犯。又被告前於八十八年間，因違反動產擔保交易
    法案件，經法院判處有期徒刑五月確定，自八十八年三月十日入監執行，甫於八
    十八年十月八日執行完畢，此有台灣高等法院被告全國前案紀錄表及台灣高雄地
    方法院檢察署刑案資料查註紀錄表各一份在卷可佐。其前受有期徒刑之執行完畢
    後，五年內再犯本件有期徒刑以上之罪，為累犯，本應依刑法第四十七條之規定
    ，加重其刑，惟其所犯之運輸第一級毒品罪，法定本刑為死刑或無期徒刑，依刑
    法第六十四條第一項、第六十五條第一項之規定自不得加重其刑。又被告雖已著
    手運輸第一級毒品海洛因行為之實施，惟尚未起運即遭查獲，行為尚屬未遂，已
    如前述，爰依刑法第二十六條前段規定，按既遂犯之刑度減輕其刑。另按毒品危
    害防制條例第四條第一項規定，製造、運輸、販賣第一級毒品者，係同其刑度，
    顯認運輸毒品與製造、販賣之行為具有相等之不法內涵及危害程度，而均為應處
    死刑或無期徒刑之罪。爰審酌被告為他人運輸毒品，數量高達二十六公斤，如該
    批毒品因而流入市面，對社會治安將產生深廣危害，其惡性非輕，且犯罪後否認
    犯行，自無可堪憫恕之情，惟其僅係居於從屬地位，且係聽從顏正雄之命令行事
    等一切情狀，量處如主文所示之刑。且依其犯罪之性質，本院認有褫奪公權之必
    要，爰併諭知褫奪公權五年。扣案疑似第一級毒品海洛因一批（共四百二十二包
    ，合計淨重二六五○九、九五公克、包裝重一四九八‧一二公克，純度百分之七
    十六．七五，純質淨重二○三四六‧三九公克），確係第一級毒品海洛因已如前
    述，應依毒品危害防制條例第十八條第一項前段規定沒收銷燬之。至扣案之黑色
    塑膠袋八只及大型旅行袋三只，為被告運輸毒品所用之物，應依同條例第十九條
    第一項前段規定沒收之。
據上論斷，應依刑事訴訟法第二百九十九條第一項前段，毒品危害防治條例第四條第
六項、第一項、第十八條第一項前段、第十九條第一項前段，刑法第十一條前段、第
二十八條、第二十六條前段、第四十七條、第三十七條第二項，判決如主文。
本案經檢察官乙○○到庭執行職務。
中      華      民      國      九十三      年      三    月    二十五  日
                                  臺灣高雄地方法院刑事第六庭
                                      審判長  法  官  陳志銘
                                              法  官  柯盛益
                                            法  官  高英賓
右正本證明與原本無異。
如不服本判決，應於判決送達後十日內，向本院提出上訴狀。
                                              書記官  黃進遠
中      華      民      國      九十三      年      三    月    二十六  日
毒品危害防制條例第四條
製造、運輸、販賣第一級毒品者，處死刑或無期徒刑；處無期徒刑者，得
併科新臺幣一千萬元以下罰金。
製造、運輸、販賣第二級毒品者，處無期徒刑或七年以上有期徒刑，得併
科新臺幣七百萬元以下罰金。
製造、運輸、販賣第三級毒品者，處五年以上有期徒刑，得併科新臺幣五
百萬元以下罰金。
製造、運輸、販賣第四級毒品者，處三年以上十年以下有期徒刑，得併科
新臺幣三百萬元以下罰金。
製造、運輸、販賣專供製造或施用毒品之器具者，處一年以上七年以下有
期徒刑，得併科新臺幣一百萬元以下罰金。
前五項之未遂犯罰之。
